【裁判字號】    92,台上,6030
【裁判日期】    921030
【裁判案由】    偽造文書
【裁判全文】
最高法院刑事判決                              九十二年度台上字第六０三０號
    上   訴   人
    即  自訴  人  甲○○
    上訴人即被告  乙○○
右上訴人等因甲○○自訴被告偽造文書案件，不服台灣高等法院高雄分院中華民國八
十九年九月十一日第二審判決（八十九年度上訴字第七五四號，自訴案號：台灣高雄
地方法院八十八年度自字第四四一號），提起上訴，本院判決如左：
    主  文
上訴駁回。
    理  由
一、偽造私文書部分：
按刑事訴訟法第三百七十七條規定，上訴於第三審法院，非以判決違背法令為理由，
不得為之。是提起第三審上訴，應以原判決違背法令為理由，係屬法定要件。如果上
訴理由狀並未依據卷內訴訟資料，具體指摘原判決不適用何種法則或如何適用不當，
或所指摘原判決違法情事，顯與法律規定得為第三審上訴理由之違法情形，不相適合
時，均應認其上訴為違背法律上之程式，予以駁回。本件上訴人即自訴人甲○○上訴
意旨略稱：(一)、上訴人即被告乙○○於犯後迄今猶設詞狡辯，何來悔意。原判決理由
一各項說明既謂被告乙○○之辯解要無足採，卻又於判決理由五謂被告經此次偵、審
程序及判刑教訓，當知所警惕而無再犯之虞，而為其緩刑之宣告，有判決理由不備之
違法。(二)、原判決對於被告究竟有無交付新台幣（下同）三十萬元予證人賴愛一事，
先於理由一之(二)謂被告與賴愛經多次傳訊且隔離訊問後雙方對於如何交付及交付之時
、地，其二人之證詞皆多有違誤，而認賴愛之證詞並不足採信。竟又於判決理由五謂
被告嗣後有交三十萬元予賴愛，雖擅自主張，惟與道義尚無違背……云云，顯有判決
理由矛盾之違法。(三)、原判決謂被告確曾交付三十萬元與其父生前之同居人賴愛，然
未敘明交付之時地及過程，並其憑以認定之依據和理由，有判決不備理由之違法。(四)
、原判決又謂被告有將部分領取之款項充作其父之喪葬費用及部分墊還其所支出之醫
藥費用。然被告因偽造文書盜領其父曾慶煌存款之事，早已與其母（甲○○）及其他
兄弟姊妹交惡，不可能再將現款交付其兄弟姊妹共同辦理其父之殯喪事宜，亦據證人
曾福、曾王秋微、張簡曾秀菊及吳瑞崇證述甚詳，且原判決於理由一之(三)亦說明其所
辯墊付醫藥費及支付喪葬費用等語顯係事後卸責之詞，要無可採。竟又於理由五謂被
告確曾支付前開各項費用，亦有判決理由矛盾之違法。上訴人即被告乙○○上訴意旨
略稱：(一)、民國八十九年十二月十三日其父曾慶煌表示如曾福不來送醫，其父以後所
有之事（包含生前與往生後喪葬與遺產處理等一切事務）要交被告處理；當日曾福未
來送其父進醫院治療，業經證人陳佑賜、陳輝斌證稱在聖若瑟醫院前未見到曾福送其
父到醫院，祇見到藍明道背負曾慶煌入院，被告隨行在側。然原判決對該項有利於被
告之證據隻字未提，亦未敘述不予採納之理由，有判決不載理由之違法。(二)、曾慶煌
生前曾多次囑咐被告要為伊處理身後事並特別交待要交三十萬元予賴愛。在友人謝阿
專、賴壬癸、尤玉環、王麗華、吳榮曉、外甥林進文、林進安、林美娟等前往醫院探
視時，親口要求彼等轉告被告要為伊處理後事，亦據上述各人於原審法院調查時證述
在卷。原判決對該有利於被告之證據未予採納，亦未說明何以不予採納之理由，亦有
可議。(三)、原判決既謂被告與生母（甲○○）暨兄弟姊妹姑嫂感情不睦，曾慶煌與甲
○○夫妻，曾慶煌與曾天賜、曾福父子關係惡劣，一、二十年間均不相往來（因曾慶
煌恐彼等不予理睬，無人處理其後事，此為曾慶煌多次囑咐被告為其處理後事之原因
）。甲○○之指控與曾福兄弟夫婦所為之證言不利於被告顯而易見，彼等證言之證據
力自較謝阿專、賴壬癸等人證言之證據力薄弱，原判決卻偏採甲○○等之供述而置謝
阿專等證人之證言於不顧，亦未敘明其理由，其對於證據證明力之判斷，顯然違背經
驗法則，而有判決適用法則不當之違法等語。
惟查：採證認事係屬事實審法院之職權，而法院憑以認定犯罪事實之證據，並不以直
接證據為限，即綜合各種直接、間接證據，本於推理作用，為其認定犯罪事實之基礎
，如不違背經驗法則與論理法則，亦非法所不許。原判決依憑自訴人甲○○之指述、
證人曾福、曾王秋微、張簡曾秀菊、吳瑞崇、張簡建榮、代天宮副宮主賴壬癸之證述
，卷附聖若瑟醫院八十八年十月五日字第０七二號函一件、八十八年十二月二十三
日高縣聖醫字第０八八號函附之曾慶煌病歷資料影本、高雄縣鳳山市農會八十八年
八月二十六日鳳市農信字第一三九一號函檢送之該會活期存款取款憑條二紙及甲○○
所提出之高雄縣鳳山市農會帳號0000000號存摺存款對帳單影本一紙、證人吳
瑞崇提出之收據一紙、曾慶煌之死亡證明書影本、被告提出之醫療費用收據，並審酌
被告之部分供述等證據，為綜合之判斷，認被告有原判決事實欄所載之偽造私文書犯
行，因而撤銷第一審判決，改判依牽連犯論處被告連續行使偽造私文書罪刑（詐欺取
財部分，另駁回上訴，詳如後述）。已詳敘其調查證據之結果及證據取捨並認定犯罪
事實之理由。且對於上訴人否認犯罪所辯各節如何係飾卸之詞，不足採信；證人賴壬
癸、賴愛、許清祥等之證述，如何不足採為被告有利之認定，詳加說明指駁。所為論
斷均有卷存證據資料可資覆按，就形式上觀察，要無採證認事違背經驗法則、論理法
則，或有其他違背法令之情形，尚難任意指為違法。查未曾受有期徒刑以上刑之宣告
者，或前受有期徒刑以上刑之宣告，執行完畢或赦免後，五年以內未曾受有期徒刑以
上刑之宣告者，受二年以下有期徒刑、拘役或罰金之宣告，認為以暫不執行為適當者
，得宣告二年以上五年以下之緩刑，刑法第七十四條規定甚明。而是否宣告緩刑，法
院本屬有權斟酌決定。原判決理由五謂被告未曾受有期徒刑以上刑之宣告，有原審法
院及台灣高雄地方法院檢察署刑案資料查註紀錄表可稽，審酌被告之父曾慶煌生前與
其妻甲○○關係惡劣，與其他子女關係亦不佳，曾慶煌生病時大都由被告照料及其家
庭成員特殊情況，認被告經此次偵、審程序及判刑之教訓，當知所警惕而無再犯之虞
，其所宣告之刑，以暫不執行為適當，併予宣告緩刑三年，以啟自新，已敘明對被告
宣告緩刑之理由。乃原審審判職權之適法行使，難認有理由不備或其他違背法令之情
形，不得任意指摘為違法，而執為上訴第三審之適法理由。此外自訴人甲○○及被告
乙○○上訴意旨並未依據卷內資料，就被告盜用曾慶煌之印章，偽造曾慶煌之署押，
進而偽造其活期存款取款憑條提出行使之部分，具體指摘究竟有何違背法令之情形，
徒憑己見，就原審採證認事職權之適法行使，及原判決已明白論斷之事項，仍執前詞
，任意指摘原判決關於偽造文書部分違法，並就被告有無支付賴愛三十萬元及曾慶煌
之醫藥費、喪葬費等事項，仍為單純事實之爭執，核與法律規定得為第三審上訴理由
之違法情形，不相適合。應認其等關於此部分之上訴違背法律上之程式，予以駁回。
二、詐欺取財部分：
按刑事訴訟法第三百七十六條所列各罪之案件，經第二審判決者，不得上訴於第三審
法院，法有明文。本件被告乙○○牽連犯詐欺罪部分，原判決認係成立刑法第三百三
十九條第一項之罪，核屬刑事訴訟法第三百七十六條第四款之案件，依上開說明，既
經第二審判決，自不得上訴於第三審法院。縱此部分與前述被告行使偽造私文書部分
有牽連關係，為裁判上一罪，但其行使偽造私文書部分之上訴為不合法，本院應從程
序上予以駁回，而無從為實體上判決，對於輕罪之此部分，亦無從適用審判不可分原
則，為實體上審判。自訴人及被告竟又分別對此部分提起上訴，顯為法所不許，應予
駁回。
據上論結，應依刑事訴訟法第三百九十五條前段，判決如主文。
中      華      民      國    九十二    年      十      月     三十     日
                              最高法院刑事第三庭
                                  審判長法官  董  明  霈
                                        法官  林  茂  雄
                                        法官  王  居  財
                                        法官  張  祺  祥
                                        法官  吳  三  龍
      右正本證明與原本無異
                                              書  記  官
中      華      民      國    九十二    年     十一     月      六      日


司法院資訊處製作；財團法人民間司法改革基金會備份。
